【裁判字號】    98,中簡上,57
【裁判日期】    980318
【裁判案由】    詐欺
【裁判全文】
臺灣臺中地方法院刑事判決            98年度中簡上字第57號
上  訴  人  臺灣臺中地方法院檢察署檢察官
被      告  乙○○
                    （現於臺灣臺北監獄臺北分監執行中）
上列上訴人因被告詐欺案件，不服臺灣臺中地方法院簡易庭97年
度中簡字第3534號中華民國97年11月12日第一審簡易判決（聲請
案號：臺灣臺中地方法院檢察署97年度偵字第18851號），提起
上訴，本院判決如下：
    主    文
原判決撤銷。
乙○○犯幫助詐欺取財罪，處有期徒刑肆月，如易科罰金，以新
臺幣壹仟元折算壹日。
    犯罪事實
一、乙○○雖可預見將行動電話門號交予不詳身分之人使用，足
    供他人作為詐騙財物之工具，竟仍基於幫助他人詐欺取財之
    不確定犯意，於民國97年初之某日，在臺北市萬華區之某地
    ，將其申辦之行動電話預付卡門號0000-000000號之SIM卡，
    以新臺幣（下同）1,500元之代價，出賣給姓名年籍不詳之
    男子所屬之詐欺集團成員使用，而容認他人以該門號作為詐
    欺取財之工具。嗣該詐欺集團姓名年籍不詳、自稱為「臺北
    聯合寶塔交流中心林明華」之成員，意圖為自己不法所有之
    犯意，先於97年2月27日14時許，以0000-000000號行動電話
    撥打丙○○所有之0000-000000號行動電話門號，佯稱欲向
    丙○○購買其所有之靈骨塔位，雙方遂於97年2月28日16時
    許在臺中縣太平市○○路420號賢德醫院丙○○之辦公室洽
    談買賣事宜，該自稱林明華之詐欺集團成員誆稱欲以2,750
    萬元購買丙○○所有之90個靈骨塔位，雙方即當場簽定買賣
    契約，該詐欺集團成員並當場開立1張面額1,100萬元之支票
    做為定金，復要求丙○○支付選位費36萬元之詐術，使丙○
    ○陷於錯誤，遂於97年2月29日依指示至臺中市國泰世華銀
    行匯款36萬元至吳登豪向華南銀行士林分行申請使用之帳號
    000000000000號帳戶內而既遂，嗣於97年3月中旬之某日，
    該自稱林明華之男子再接續撥打電話要丙○○再匯54萬元之
    過戶費，接著又一位自稱「臺北聯合寶塔交流中心副總黃全
    泰」之詐欺集團成員，以乙○○所申請之上開0000-000000
    號行動電話撥打電話給丙○○，向丙○○誆稱：必須於97年
    3 月22日前，匯款54萬元至指定帳戶，不然就要終止先前之
    買賣契約等語，然因丙○○懷疑有詐，並未依約匯款。俟於
    97 年3月31日，丙○○確認遭到詐欺集團詐騙，而報警查獲
    上情。
二、案經丙○○訴由臺中縣警察局太平分局報告臺灣臺中地方法
    院檢察署檢察官聲請以簡易判決處刑。
    理    由
一、證據能力部分：
  (一)按被告以外之人於審判外之言詞或書面陳述，除法律有規定
    者外，不得作為證據；被告以外之人於審判中有下列情形之
    一，其於檢察事務官、司法警察官或司法警察調查中所為之
    陳述，經證明具有可信之特別情況，且為證明犯罪事實之存
    否所必要者，得為證據：一、死亡者。二、身心障礙致記憶
    喪失或無法陳述者。三、滯留國外或所在不明而無法傳喚或
    傳喚不到者。四、到庭後無正當理由拒絕陳述者；該言詞或
    書面陳述，雖不符刑事訴訟法第159條之1至第159條之4之規
    定，而經當事人於審判程序同意作為證據，法院審酌該言詞
    陳述或書面陳述作成時之情況，認為適當者，亦得為證據；
    當事人、代理人或辯護人於法院調查證據時，知有第159條
    第1項不得為證據之情形，而未於言詞辯論終結前聲明異議
    者，視為有前項之同意，刑事訴訟法第159條第1項、第159
    條之3、第159條之5分別定有明文。核其立法理由在於傳聞
    證據未經當事人之反對詰問予以核實，乃排斥其證據能力。
    惟當事人如放棄對原供述人之反對詰問權，於審判程序表示
    同意該等傳聞證據可作為證據，此時，法院除認該傳聞證據
    欠缺適當性外，自可承認其證據能力。又當事人、代理人或
    辯護人於調查證據時，知有刑事訴訟法第159條第1項不得為
    證據之情形，卻表示「對於證據調查無異議」、「沒有意見
    」等意思，而未於言詞辯論終結前聲明異議者，應視為已有
    將該等傳聞證據採為證據之同意（參見最高法院94年度臺上
    字第2976號判決意旨）。
  (二)本件檢察官、被告於審判期日，對本案之全部證據之證據能
    力均不爭執，復於審判期日就本院提示之證據於言詞辯論終
    結前，均未就所調查之證據主張有刑事訴訟法第159條不得
    為證據之情形，且均表示無意見，本院審酌該等證據作成時
    ，亦無不適當之處，是參考上開最高法院判決要旨，應視為
    已有將該等傳聞之證據採為證據之同意，本案經調查之證據
    均有證據能力。
二、認定犯罪事實所根據的證據及理由：
  (一)被告乙○○於本院審理中坦白承認系爭行動電話門號之SIM
    卡確實是伊所申請並交付他人使用的等語明確，並有通聯調
    閱查詢單1份附卷可佐，此部分事實應堪認定。
  (二)被害人丙○○因受詐騙集團施以詐術，因而陷於錯誤，而將
    36萬元匯入案外人吳登豪上開帳戶內，復再接到使用被告所
    申請上開行動電話門號撥打續行詐騙一節，業據被害人於警
    詢中證述明確，並有國泰世華商業銀行匯出匯款回條、支票
    、切結書、商品買賣契約書、「聯合寶塔交流中心林明華」
    之名片、退票理由單、臺中縣警局太平分局新平派出所受理
    刑事案件報案三聯單、受理詐騙帳戶通報警示簡便格式表、
    內政部警政署反詐騙諮詢專線紀錄表、受理各類案件紀錄表
    各1份附卷可稽，復有華南商業銀行士林分行97年4月22日華
    士存字第097134號函附吳登豪上開帳戶之存款明細表及開戶
    基本資料存卷可參，足認被告所申請之上開行動電話門號確
    供詐欺集團成員作為實施詐欺取財犯行之用。
  (三)按刑法上之故意，可分為直接故意與不確定故意（間接故意
    ），所謂「不確定故意」，係指行為人對於構成犯罪之事實
    ，預見其發生而其發生並不違背其本意者，刑法第13條第2
    項定有明文。且邇來，透過網路、撥打電話、報紙刊登不實
    廣告或傳簡訊，佯稱他人積欠電話費、中獎或以信用卡、現
    金卡遭偽造、盜用等各種不實名義向他人詐欺取財之犯罪類
    型層出不窮，該等犯罪，多數均係利用人頭所申請之電話及
    帳戶作為詐騙工具，並經媒體廣為披載，被告行為時為智識
    成熟之成年男子，對於此自係知之甚明，竟率將行動電話門
    號SIM卡提供予他人使用，其主觀上確有容任對方利用其行
    動電話犯詐欺取財罪之不確定故意，已至為明顯。
  (四)本件事證明確，被告犯行堪以認定。
三、論罪科刑的理由：
  (一)按刑法上之幫助犯，係對於犯罪與正犯有共同之認識，而以
    幫助之意思，對於正犯資以助力，而未參與實施犯罪之行為
    者而言（最高法院75年度臺上字第1509號、88年度臺上字第
    1270號判決意旨可資參照）。是以，如未參與實施犯罪構成
    要件之行為，且係出於幫助之意思提供助力，即屬幫助犯，
    而非共同正犯。本件被告與上開詐欺集團成員並無共同實施
    詐欺取財犯罪之犯意聯絡或行為分擔，僅基於幫助詐欺取財
    之犯意，提供行動電話門號之SIM卡予上開詐欺集團之人員
    ，已如前述。是被告所為係參與詐欺取財罪構成要件以外之
    行為，且在無證據證明被告係以正犯而非以幫助犯之犯意參
    與犯罪之情形下，依上開說明，應認其所為係幫助犯而非正
    犯行為。核被告所為，係犯刑法第339條第1項、第30條第1
    項之幫助詐欺取財罪。
  (二)被告提供上開行動電話門號之行為，係以幫助他人犯罪之意
    思，參與犯罪構成要件以外之行為，為幫助犯，應依刑法第
    30條第2項規定，按正犯之刑減輕其刑。
  (三)按從犯之幫助行為對於犯罪之完成勿須具有實際影響力，易
    言之，行為人若有幫助之犯意並為幫助之行為而正犯果已實
    施犯罪，縱屬無效之幫助，該行為人仍應論以從犯。本件原
    審認被告罪證明確，因予論罪科刑，固非無見，惟查：被害
    人先後多次接獲自稱「林明華」姓名年籍不詳男子所屬之詐
    欺集團成員以不同之行動電話門號撥打施以詐術，致其陷於
    錯誤，而匯款36萬元至吳登豪上開帳戶內等情，已如前述，
    則被害人先後雖接獲不同人以不同行動電話門號撥打其行動
    電話施以詐術，然所施用之詐術相同，時間亦屬密集，顯係
    同一詐欺集團成員接續所為詐欺行為，是被害人前既已因陷
    於錯誤而匯款至詐欺集團所指定之吳登豪前揭帳戶內，則該
    詐欺集團之詐欺取財罪行即屬既遂，縱後該詐欺集團接續使
    用被告所申請之上開行動電話門號再向被害人施以詐術，因
    被害人警覺而未再依渠指示匯款，亦不影響該詐欺集團詐欺
    取財既遂之成立，檢察官以原審判決未遂不當為由上訴有理
    由，應由本院將原審判決撤銷改判。
  (四)爰審酌被告之犯罪動機、目的，均正值壯年，不知以正當途
    徑獲取金錢，僅為獲取少額金錢，即擅自提供行動電話門號
    之SIM卡供他人非法使用，使實行詐騙行為之人得手後，得
    以隱藏身分，助長詐欺之犯罪風氣，又此類提供行動電話門
    號之犯罪，近年來極為猖獗，實不宜輕縱，被害人所受損害
    為36萬元，然被告犯罪後尚能坦承犯行，態度良好等一切情
    狀，量處如主文所示之刑，並諭知易科罰金之折算準標。
四、據上論斷，應依刑事訴訟法第455條之1第1項、第3項、第36
    9條第1項前段、第364條、第299條第1項前段，刑法第30條
    第1項、第2項、第339條第1項、第41條第1項前段，刑法施
    行法第1條之1，判決如主文。
本案經檢察官甲○○到庭執行職務。
中    華    民    國    98    年    3     月    18    日
                  刑事第十六庭  審判長法  官  陳玉聰
                                      法  官  簡芳潔
                                      法  官  洪挺梧
上正本證明與原本無異。
本件不得上訴。
                                      書記官  劉雅玲
中    華    民    國    98    年    3     月    18    日
附錄本案論罪科刑法條全文
中華民國刑法第339條
（普通詐欺罪）
意圖為自己或第三人不法之所有，以詐術使人將本人或第三人之
物交付者，處5年以下有期徒刑、拘役或科或併科1千元以下罰金
。
以前項方法得財產上不法之利益或使第三人得之者，亦同。
前二項之未遂犯罰之。


司法院資訊處製作；財團法人民間司法改革基金會備份。
